【裁判字號】    96,易,3350
【裁判日期】    970711
【裁判案由】    詐欺
【裁判全文】
臺灣臺北地方法院刑事判決              96年度易字第3350號
公  訴  人  臺灣臺北地方法院檢察署檢察官
被      告  甲○○
上列被告因詐欺案件，經檢察官聲請簡易判決處刑（96年度偵字
第22733號），本院改適用通常程序審判，判決如下：
    主  文
甲○○幫助共同意圖為自己不法之所有，以詐術使人將本人之物
交付，處有期徒刑伍月，如易科罰金，以新臺幣壹仟元折算壹日
。
    事  實
甲○○可預見將自己之銀行帳戶存摺、金融卡及密碼提供他人，
恐被利用作為人頭帳戶，供被詐欺之被害人匯款之用，竟仍基於
幫助他人詐欺取財之未必故意，於民國96年8月30日，在臺北市
北投區○○路某便利商店前，將其前於91年間向彰化商業銀行總
部 (下稱彰化銀行，址設臺北市中山區○○○路○段57號）所申
請之帳號00000000000000號帳戶之存摺、金融卡及密碼，以新臺
幣 (下同)4,000 元之代價，出售予某真實姓名、年籍不詳成年
男子。該男子取得上開存摺等物後，即與姓名、年籍不詳之成年
女子，基於共同意圖為自己不法所有之犯意聯絡，於96年9月6日
下午8時30分許，撥打電話向乙○○佯稱：因網路購物付款誤設
定為分期付款，須至自動櫃員機依指示操作取消云云，致乙○○
誤信為真，於同日下午9時16分許，前往臺北縣永和市○○街1號
中興郵局自動櫃員機，依指示依序轉帳2萬6,026元、1萬2,345元
，共計3萬8,371元至甲○○上揭彰化銀行之帳戶內。嗣乙○○察
覺有異，方知受騙。
    理  由
一、證人乙○○於警詢所為之證詞，雖屬被告以外之人於審判外
    所為之陳述，然當事人於言詞辯論終結前均未爭執其證據能
    力，本院審酌該言詞陳述作成時之情況並無不當之處，適為
    本案之證據，依刑事訴訟法第159條之5第2項規定，得為證
    據。至其餘資以認定被告犯罪事實之非供述證據 (詳後述)
    ，亦查無違反法定程序取得之情形，依同法第158條之4反面
    規定，洵具證據能力，合先敘明。
二、訊據被告甲○○固坦承有於上揭時、地將上開彰化銀行帳戶
    之存摺、金融卡、密碼以4,000元販賣他人之事實，惟矢口
    否認有幫助詐欺犯行，辯稱：伊不知買帳戶之人，會拿該帳
    戶去詐騙他人云云。經查：
  (一)被害人乙○○遭人詐騙後，共匯款3萬8,371元至上述帳戶之
    事實，業據證人即被害人乙○○於警詢指述綦詳，有該筆錄
    在卷可憑，並有：(1)乙○○提出之自動櫃員機交易明細2紙
    (詳偵卷第8頁)；(2)彰化銀行函文暨檢送之交易明細查詢、
    開戶資料 (詳偵卷第14至20頁、本院卷第14至18頁)附卷可
    參。
  (二)按於金融機構開設帳戶，請領存摺及金融卡，係針對個人身
    分之社會信用而予以資金流通，具有強烈之屬人性格，而金
    融帳戶作為個人理財之工具，申請開設並無任何特殊之限制
    ，一般民眾皆得以存入最低開戶金額之方式申請取得，且同
    一人均得在不同之金融機構申請數個存款帳戶使用，此乃眾
    所週知之事實。故一旦有人刻意收集他人帳戶使用，依一般
    常識，極易判斷係隱身幕後之人基於使用他人帳戶，規避存
    提款不易遭偵查機關循線追查之考慮而為，自可產生與不法
    犯罪目的相關之合理懷疑。且日常生活中，不法之徒利用人
    頭帳戶進行之不法行為，最常見者不外詐騙他人錢財，此經
    傳播媒體多所報導，政府機關亦廣為宣導，一般稍具知識之
    人，對此情形絕難諉以不知。而存摺、金融卡、密碼均係與
    個人隱私有密切關係之重要物件，一般人若非基於特殊目的
    或情誼，斷無任意交由他人保管或使用之理。被告係智慮正
    常之成年人，亦非毫無社會經驗，其對將存摺、金融卡、密
    碼交付他人，極可能遭詐欺者用作詐取財物之工具，衡情應
    有所預見，猶將之販售他人使用，顯有容認犯罪事實發生之
    未必故意，亦堪認定。所辯：不知會被供犯罪之用云云，顯
    係嗣後卸責之詞，不足採信。
  (三)本案事證已臻明確，被告犯行堪以認定，應予依法論科。
三、核被告所為，係犯刑法第30條第1項前段、第339條第1項幫
    助詐欺取財罪。被告係基於幫助該不詳成年男子、女子詐欺
    取財之未必故意，而為本件交付存摺、金融卡、密碼之構成
    要件以外行為，為幫助犯，應依刑法第30條第2項之規定，
    減輕其刑。被告所幫助之該不詳姓名成年男子、女子間，有
    犯意聯絡、行為分擔，應論以共同正犯。爰審酌被告交付帳
    戶、金融卡等物，助長詐欺犯罪，且犯後飾詞卸責，毫無悔
    意，及被告之犯罪動機、目的、手段、被害人所受損害等一
    切情狀，量處如主文所示之刑，並諭知易科罰金之折算標準
    。
據上論斷，應依刑事訴訟法第452條、第299條第1項前段，刑法
第339條第1項、第30條第1項前段、第2項、第28條、第41條第1
項，刑法施行法第1條之1第1項、第2項前段，判決如主文。
本案經檢察官江貞諭到庭執行職務
中    華    民    國    97    年    7     月    11    日
                      臺灣臺北地方法院刑事第14庭
                          審判長法  官  宋松璟
                                法  官  李家慧
                                法  官  孫萍萍
上正本證明與原本無異。
如不服本判決，應於判決送達後10日內向本院提出上訴狀（應抄
附繕本）。告訴人或被害人如對於本判決不服者，應具備理由請
求檢察官上訴，其上訴期間之計算係以檢察官收受判決正本之日
期為準。
                                書記官  周小玲
中    華    民    國    97    年    7     月    11    日
附錄本案論罪科刑法條
 中華民國刑法第339條
（普通詐欺罪）
意圖為自己或第三人不法之所有，以詐術使人將本人或第三人之
物交付者，處5年以下有期徒刑、拘役或科或併科1千元以下罰金
。
以前項方法得財產上不法之利益或使第三人得之者，亦同。
前二項之未遂犯罰之。


司法院資訊處製作；財團法人民間司法改革基金會備份。
